【裁判字號】    99,訴,16
【裁判日期】    991112
【裁判案由】    損害賠償
【裁判全文】
臺灣高等法院高雄分院民事判決            99年度訴字第16號
原      告  丁○○
            戊○○
            丙○○
共同訴訟代
理人        邱基峻律師
            李衣婷律師
被      告  庚○○
            勤力國際股份有限公司
法定代理人  甲○○
訴訟代理人  辛○○
            乙○○
            己○○
當事人間請求損害賠償事件，原告於刑事訴訟程序（99年度交上
訴字第40號）提起附帶民事訴訟（99年度交附民字第17號），經
本院刑事庭移送前來，本院於民國99年10月27日言詞辯論終結，
判決如下︰
    主      文
被告應連帶給付原告丙○○新台幣肆拾貳萬玖元；應連帶給付原
告丁○○新台幣貳拾萬元；應連帶給付原告戊○○新台幣貳拾萬
元，及均自民國九十九年六月九日起至清償日止，按週年利率百
分之五計算之利息。
原告其餘之訴及假執行之聲請均駁回。
    事實及理由
一、被告庚○○經合法通知，未於言詞辯論期日到場，核無民事
    訴訟法第386 條各款所列情形，爰依原告聲請，由其一造辯
    論而為判決。
二、原告主張：庚○○考領有普通小型車駕駛執照，受雇於被告
    勤力國際股份有限公司（下稱勤力公司）擔任業務員，平日
    以駕駛自用小貨車送報紙、廣告紙給客戶為業，係以駕駛為
    附隨業務之人。民國98年5 月8 日清晨6 時許，庚○○駕駛
    勤力公司所有之車牌號碼9433-UK 號自用小貨車（下稱系爭
    小貨車）載送報紙、廣告紙給客戶途中，沿屏東縣恆春鎮○
    ○路由北往南方向行駛，於行至屏東縣恆春鎮○○路167 號
    附近（下稱系爭肇事地點），本應注意駕駛車輛時，應注意
    車前狀況，以隨時採取必要之安全措施，依當時天候晴、日
    間自然光線充足、柏油路面乾燥、無缺陷、無障礙物、視距
    良好等客觀情形，並無不能注意之情事，竟疏於注意，顯有
    過失；且其超載、超速；又行駛於分向限制線上，亦有過失
    ，適訴外人陳春美騎乘腳踏車同向行駛在該路段慢車道上，
    欲穿越劃有分向限制線之快車道至對面之行政院衛生署恆春
    旅遊醫院旁，庚○○見狀雖立即踩煞車並向左側閃避，然因
    前開疏失，致閃煞不及，在對向快車道上撞上陳春美之腳踏
    車，陳春美因此人車倒地（下稱系爭事故），受有頭部外傷
    併蜘蛛網膜下出血，伴有開放性顱內傷口等傷害（下稱系爭
    損害），經送醫急救後，仍不治死亡，則陳春美之死亡顯係
    由於庚○○之過失所致，庚○○應負損害賠償責任。再者，
    庚○○因系爭事故，涉及業務過失致人於死行為，亦據臺灣
    屏東地方法院檢察署（下稱屏東地檢署）檢察官提起公訴，
    經臺灣屏東地方法院（下稱屏東地院）判處有期徒刑4 月，
    得易科罰金，嗣於上訴後，並經本院刑事庭改判有期徒刑6
    月，得易科罰金確定（下稱系爭刑事案件），益徵庚○○應
    負損害賠償責任。而勤力公司係庚○○之僱用人，庚○○既
    於執行業務中，致陳春美死亡，勤力公司對於陳春美之死亡
    ，亦應負連帶損害賠償責任。原告分別為陳春美之兒子及女
    兒，因陳春美之死亡，受有至親別離之鉅大傷痛，各得請求
    非財產上損害新台幣（下同）1,000,000 元。此外，原告丙
    ○○並為陳春美支付必要殯葬費用458,000 元等情，爰本於
    民法第184 條、第188 條第1 項、第192 條第1 項及第194
    條侵權行為損害賠償法律關係，聲明：（一）被告應連帶給
    付丙○○1,458,000 元；連帶給付原告丁○○1,000,000 元
    ；連帶給付原告戊○○1,000,000 元，及均自附帶民事起訴
    狀繕本送達翌日即99年6 月9 日起至清償日止，按週年利率
    5%計算之利息。（二）願供擔保，請准予宣告假執行。
三、勤力公司；暨庚○○雖未於言詞辯論期日到場，惟據其之前
    於準備程序中到庭或具狀之陳述則以：陳春美騎乘腳踏車，
    突然由慢車道向左穿越分向限制線，致當時駕車直行的庚○
    ○來不及反應，因而造成系爭事故，故庚○○並無過失。又
    由於陳春美突然左轉始導致系爭事故，則庚○○之超載即與
    事故發生間不具有因果關係。再者，庚○○並無超速及行駛
    在分向限制線上之過失。此外，縱認庚○○應負過失責任，
    然陳春美違規左轉更應負大部分過失責任，故原告亦應承擔
    與有過失責任。末者，原告已請領之強制汽車責任險給付1,
    500,000 元（下稱系爭強制險給付），應按原告請求金額依
    比例扣除等語，資為抗辯，並答辯聲明：（一）原告之訴及
    假執行之聲請均駁回。（二）如受不利判決，願供擔保，請
    准宣告免為假執行。
四、兩造不爭執事項
（一）庚○○考領有小型車普通駕駛執照，受雇於勤力公司擔任
      業務員，平日以駕駛自用小貨車送報紙、廣告紙給客戶為
      業，係以駕駛為附隨業務之人。98年5 月8 日清晨6 時許
      ，庚○○駕駛勤力公司所有之車牌號碼9433-UK 號自用小
      貨車載送報紙、廣告紙給客戶途中，沿屏東縣恆春鎮○○
      路由北往南方向行駛，於行至屏東縣恆春鎮○○路167 號
      附近，適與同向正由訴外人陳春美騎乘腳踏車穿越劃有分
      向限制線之快車道至對向車道發生碰撞事故，陳春美人車
      倒地，受有頭部外傷併蜘蛛網膜下出血，伴有開放性顱內
      傷口等傷害，經送醫急救後，仍不治死亡。
（二）本件事故發生時，天候晴、日間自然光線充足、柏油路面
      乾燥、無缺陷、無障礙物、視距良好。
（三）原告已領取強制汽車責任保險給付1,500,000 元，並由丁
      ○○、戊○○、丙○○各分配受領500,000元。
（四）丙○○為陳春美支出之必要喪葬費用458,000元。
（五）上開事實，有原告提出的戶籍謄本8 紙、喪葬費用收據影
      本3 紙附於本院99交附民字第17號（下稱系爭附民）卷可
      稽（見系爭附民卷第8-17）；暨有道路交通事故現場圖、
      道路交通事故調查報告表（一）、（二）、行政院衛生署
      恆春旅遊醫院診斷證明書、現場相片、台灣屏東地方法院
      檢察署相驗屍體證明書、檢驗報告書、行車執照、屏東縣
      政府警察局舉發違反道路交通管理事件通知單等文件附於
      台灣屏東地方法院檢察署98年度恆相字第32號（下稱系爭
      相驗）卷可查（見系爭相驗卷第7 頁、第8-9 頁、第20-2
      6 頁、第29頁、第39-45頁、第18頁及第34頁）。
五、兩造於審理中協商爭點為：（一）庚○○有無過失？若有，
    過失比例為何？（二）原告請求被告連帶給付喪葬費及非財
    產上損害，有無理由？請求金額是否過高？茲分述如下：
（一）庚○○有無過失？若有，過失比例為何？
  １、原告主張庚○○駕駛系爭小貨車，本應注意駕駛車輛時，
      應注意車前狀況，以隨時採取必要之安全措施，而依當時
      天候及路面等客觀情形，並無不能注意之情事，竟疏於注
      意，顯有過失；且庚○○當時駕車超載及超速；又行駛於
      分向限制線上，均有疏失，應負全部過失責任等情，惟為
      被告所否認，並以前揭情詞置辯。
  ２、經查，庚○○駕駛系爭小貨車載送報紙、廣告紙給客戶途
      中，沿屏東縣恆春鎮○○路由北往南方向行駛，於行至屏
      東縣恆春鎮○○路167 號附近，適與同向正由訴外人陳春
      美騎乘腳踏車穿越劃有分向限制線之快車道至對向車道發
      生碰撞事故乙節，為兩造所不爭執，堪認系爭事故發生前
      ，庚○○與陳春美同屬由北向南行駛之南向車道上，庚○
      ○行駛於快車道，陳春美則騎乘於慢車道，而陳春美騎乘
      之腳踏車則穿越劃有分向限制線之快車道至對向即北向車
      道。
  ３、次查，系爭肇事地點即恆南路為雙向各有一條快、慢車道
      ，且雙向間設有分向限制線之路段。而系爭事故發生後，
      庚○○駕駛之系爭小貨車僅前擋風玻璃破裂，小貨車本身
      已從原行駛之南向車道移置北向車道，並呈車頭朝東南向
      、車尾朝西北向停放於恆南路北向車道快、慢車道間。又
      系爭小貨車左前輪移動位狀態，係自距離南向車道之分向
      限制線0.4 公尺開始（下稱系爭煞車痕起點），從西北方
      往東南方斜向延伸出一長度約18.6公尺之煞車痕，左前輪
      煞車痕終止點距離南向車道分向限制線約3.5 公尺。至陳
      春美騎乘之腳踏車於車禍事故後，亦於恆南路北向車道快
      車道留有一條長約9.4 公尺之刮地痕，該刮地痕的起點（
      下稱系爭刮車痕起點）距離北向車道之分向限制線約1.0
      公尺，並與系爭小貨車左前輪之煞車痕呈現相近且同一走
      向，其中刮地痕後端更與煞車痕後端幾乎重疊之延伸刮地
      痕跡。再者，煞車痕對比北向車道分向限制線上之點與刮
      地痕對比北向車道分向限制線上之點，其分向限制線上煞
      車痕及刮地痕兩點間距離約10.5公尺。而陳春美之腳踏車
      最終往右傾倒於系爭小貨車正前方，腳踏車車頭亦卡於小
      貨車車頭底下。此外，陳春美在北向車道地面留下之血跡
      ，距離通往恆春旅遊醫院之最近路口邊緣線約2.5 公尺等
      情，有前揭道路交通事故現場圖及現場照片附於系爭相驗
      卷可稽。堪認系爭事故發生後，庚○○駕駛之系爭小貨車
      與陳春美騎乘之腳踏車均從原來之北向車道移置對向之北
      向車道，並最終停留於北向車道快、慢車道間。又系爭小
      貨車自北向車道之分向限制線旁約0.4 公尺起出現煞車痕
      ，而腳踏車則自北向車道之分向限制線旁約1.0 公尺起出
      現刮地痕，且煞車痕對比北向車道分向限制線上之點與刮
      地痕對比北向車道分向限制線上之點，煞車痕與刮地痕兩
      點間之距離約10.5公尺。據上分析，益徵陳春美欲左轉前
      往對向的恆春旅遊醫院，卻於未至允許轉彎之路口處前，
      即逕行違規左轉並穿越雙黃線；暨足徵庚○○在發現陳春
      美違規左轉後，並未馬上撞上陳春美及騎乘之腳踏車，而
      是迅速向左偏，行駛至北向車道上，並於車身左前輪剛越
      過南向車道分向限制線，即自系爭煞車痕起點開始煞車，
      且從西北朝東南方向延伸煞車痕，在距離系爭煞車痕起點
      約10.5公尺處，始以小貨車的正前方撞擊到陳春美及其騎
      乘之腳踏車，因而導致系爭刮地痕起點往相同延伸方向留
      下與煞車痕幾乎重疊的刮地痕，顯見庚○○在撞擊陳春美
      及騎乘的腳踏車前，兩者間仍存有一小段距離，始會出現
      庚○○於煞車約10.5公尺後，才撞上陳春美騎乘的腳踏車
      ，衡情，當時庚○○應可看見陳春美騎乘腳踏車由右前方
      斜向左前方移動。尤有甚者，陳春美係22年8 月10日出生
      ，於98年5 月間系爭事故發生時，年近76歲，依理，其騎
      乘腳踏車之速度必然相對緩慢，則庚○○於駕駛系爭小貨
      車時，更可看見陳春美違規騎乘腳踏車穿越快車道及分向
      限制線，是庚○○辯稱：陳春美突然左轉，致伊無法預測
      及避免撞擊云云，難予遽採。此參諸庚○○於刑事案件偵
      查及刑事第二審審理中均陳稱：伊當時往墾丁南灣方向直
      行，快到旅遊醫院前，陳春美騎到慢車道，往左偏，伊也
      往左偏，在雙黃線撞到陳春美（見系爭相驗卷第37頁）等
      語；陳春美一直都在伊前面，當時陳春美騎在隔壁慢車道
      ，大約詎離伊有三、四公尺，伊第一次看到陳春美時，雙
      方距離則約有二、三十公尺（見系爭刑事案件第二審卷第
      25至26頁）等詞益明。末者，庚○○既在發現陳春美違規
      左轉後，始迅速向左偏，行駛至北向車道上，自難謂庚○
      ○有於系爭事故發生前，駕駛系爭小貨車行駛於雙黃線上
      之疏失。甚者，本件既係出於陳春美違規左轉在前，則庚
      ○○於事故發生前，是否行駛於雙黃線上，核亦與系爭事
      故之發生，不具因果關係。從而，原告主張庚○○同時具
      有違規行駛於分向限制線上之疏失，且該疏失與陳春美被
      撞死亡間存在因果關云云，洵屬無據。
  ４、又查，參以庚○○於系爭刑事案件原審及第二審分別陳稱
      ：「…我當時的汽車有超載的情形，整車過磅的情形是42
      30公斤…煞車痕有18點6公尺，是因為緊急煞車的時候，
      後車廂的貨物偏向右側，導致我煞車煞不住…」（見系爭
      刑事案件原審卷第19頁）等語；「…我承認我當時有超載
      」、「我載運4230公斤，依照規定我的車子的載重量為3.
      49噸，我超載約730公斤」、「（如果沒有超載的話，對
      本件車禍是否會有影響？）會的」（見系爭刑事案件第二
      審卷第46頁）等詞相互以觀，顯見庚○○當時駕駛系爭小
      貨車超載730公斤，於緊急煞車時，確會因為動態物體貫
      性定律及離心力的原因，導致小貨車後車廂的貨物偏向右
      側，造成小貨車煞車煞不住，則現場留下的煞車痕18.6公
      尺，即可能是超載貨物於緊急煞車的情形下所造成，故被
      告辯稱：本件煞車痕係由於超載，在緊急煞車時所造成，
      並非超速所致等語，尚非無據。此參諸系爭刮地痕起點即
      撞擊點距離系爭煞車痕起點，已經過約10.5公尺，換言之
      ，系爭小貨車係在煞車約10.5公尺後，始以其正前方撞擊
      到陳春美及其騎乘之腳踏車，故上述所謂的18.6公尺煞車
      痕，事實上，應扣除約10.5公尺部分，則真正撞擊後產生
      的煞車痕，應僅約8公尺；暨撞擊後，系爭小貨車產生的
      煞車痕，其中部分煞車痕與系爭刮地痕起點往相同延伸方
      向留下的刮地痕幾乎相重疊，且最終腳踏車車頭仍卡於系
      爭小貨車車頭底下，顯見系爭小貨車撞擊腳踏車後，來自
      於後方的繼續推力，將車輛及腳踏車一起往前推移，既未
      如高速撞擊下，將腳踏車撞飛，亦未因高速作用，逕行輾
      壓過腳踏車等情益明。從而，原告主張庚○○駕駛車輛亦
      有超速之疏失，且其超速與陳春美被撞致死間存有因果關
      係云云，要屬無據。
  ５、按汽車行駛時，駕駛人應注意車前狀況，並隨時採取必要
      之安全措施，以避免危險之發生。道路交通安全規則（下
      稱道安規則）第94條第3 項定有明文。經查，庚○○在發
      現陳春美違規左轉後，並未馬上撞上陳春美及騎乘之腳踏
      車，而是迅速向左偏，顯見庚○○在撞擊陳春美及騎乘的
      腳踏車前，兩者間仍存有一小段距離，始會出現庚○○於
      煞車約10.5公尺後，才撞上陳春美騎乘的腳踏車等情，業
      如前述，故庚○○當時應可看見陳春美緩慢騎乘腳踏車由
      右前方斜向左前方移動。而按庚○○既可看見陳春美緩慢
      騎乘腳踏車由右穿越快車道及分向限制線至左方，則其於
      駕駛系爭小貨車時，如確實注意車前狀況，並隨時採取必
      要之安全措施，依當時天候晴、日間自然光線充足等客觀
      情狀，即非不能避免系爭事故之發生。揆諸前揭說明，庚
      ○○對於系爭事故之發生，自有未遵守上述交通規則的過
      失責任，且其過失行為與陳春美死亡間存在因果關係；次
      按，裝載貨物不得超過核定的總重量，道安規則第1 項第
      1 款著有明文。汽車裝載貨物超過核定之總重量，處汽車
      所有人罰鍰，亦為道路交通處罰條例第29條之2 第1 項所
      明定。經查，本件庚○○駕駛系爭小貨車裝載貨物超過核
      定之總重量乙節，為其所自承，並有屏東縣政府警察局舉
      發違反道路交通管理事件通知單影本1 紙附於系爭相驗卷
      （見系爭相驗卷第34頁）可稽，堪予認定。次查，庚○○
      當時駕駛系爭小貨車超載730 公斤，於緊急煞車時，確會
      因為動態物體貫性定律及離心力的原因，導致小貨車後車
      廂的貨物偏向右側，造成小貨車煞車煞不住，繼續往前行
      駛乙節，亦如前述。是庚○○如未超載行駛，則或可避免
      系爭事故發生，或可降低事故發生後的損害繼續擴大。揆
      諸前揭說明，庚○○駕駛系爭小貨車裝載貨物超過核定之
      總重量，亦與陳春美死亡間存在因果關係，同堪認定。
  ６、按「慢車行駛，應遵守道路交通標誌、標線、號誌之指示
      ，並服從交通指揮人員之指揮」、「分向限制線，用以劃
      分路面成雙向車道，禁止車輛跨越行駛，並不得迴轉」，
      道安規則第124 條第1 項、道路交通標誌標線號誌設置規
      則第165 條第1 項分別定有明文。本件系爭事故發生時，
      庚○○駕駛系爭小貨車沿設有分向限制線之恆南路由北往
      南行駛於快車道上，而陳春美則騎乘腳踏車自該路段慢車
      道逕自左轉穿越快車道及分向限制線，致遭庚○○駕駛之
      小貨車撞擊，業如上述，足認陳春美就系爭事故之發生，
      確有未遵守道路交通標線禁止之過失，自應負與有過失責
      任。
  ７、此外，參以庚○○因駕駛系爭小貨車撞擊騎乘腳踏車違規
      左轉穿越快車道及分向限制線之陳春美，致陳春美死亡，
      其中庚○○因為未注意車前狀況，以隨時採取必要之安全
      措施，且超載駕駛（同時認定庚○○並未超速行駛；暨駁
      斥臺灣省高屏澎區車輛行車事故鑑定委員會、臺灣省車輛
      行車事故覆議鑑定委員會鑑定結果，認定庚○○並無肇事
      原因），涉及業務過失致死部分，亦經系爭刑事案件判決
      有期徒刑6 個月，得易科罰金確定；暨陳春美有未遵守道
      路交通標線禁止之過失等情，分別有刑事判決附於系爭刑
      事案件可稽，益徵庚○○對於陳春美之死亡，應負過失責
      任；而陳春美對於系爭事故之發生，亦應自負過失責任無
      訛。
  ８、本院參酌庚○○當時應可看見陳春美緩慢騎乘腳踏車由右
      前方斜向左前方移動，如其駕駛系爭小貨車時，確實注意
      車前狀況，並隨時採取必要之安全措施，依當時天候晴等
      客觀情狀，非不能避免系爭事故之發生。又庚○○駕駛系
      爭小貨車裝載貨物如能遵守法律規定，或可避免系爭事故
      發生，或可降低事故發生後的損害繼續擴大；暨陳春美未
      確實遵守道路交通標線禁止之規定，逕行騎乘腳踏車從該
      路段慢車道違規左轉穿越快車道及分向限制線，致遭庚○
      ○撞擊等情，認庚○○應負50% 的過失責任，而陳春美亦
      應負50% 的過失責任。
  ９、末按損害之發生或擴大，被害人與有過失者，法院得減輕
      賠償金額，或免除之。前二項之規定，於被害人之代理人
      或使用人與有過失者，準用之。民法第217 條第1 、3 項
      著有明文。民法第192 第1 項規定不法侵害他人致死者，
      對於支出殯葬費之人，亦應負損害賠償責任，係間接被害
      人得請求賠償之特例。此項請求權，自理論言，雖係固有
      之權利，然其權利係基於侵權行為之規定而發生，自不能
      不負擔直接被害人之過失，倘直接被害人於損害之發生或
      擴大與有過失時，依公平之原則，亦應有民法第217 條條
      過失相抵規定之適用（最高法院73年台再字第182 號判例
      要旨參照）。經查，原告均係陳春美之子女，並基於陳春
      美被害所生侵權行為之規定，而取得之權利，參諸上述說
      明，自亦有民法第217 條第1 項之適用。
（二）原告請求被告連帶給付喪葬費及非財產上損害，有無理由
      ？請求金額是否過高？
  １、按因故意或過失不法侵害他人之權利者，負損害賠償責任
      。違反保護他人之法律，致生損害於他人者，負賠償責任
      ；受僱人因執行職務，不法侵害他人之權利者，由僱用人
      與行為人連帶負損害賠償責任。分別為民法第184 條第1
      項、第3 項及第188 條第1 項前段所明定。次按，不法侵
      害他人致死者，對於支出殯葬費之人，亦應負損害賠償責
      任。不法侵害他人致死者，被害人之父、母、子、女、及
      配偶，雖非財產上之損害，亦得請求賠償相當之金額。復
      為民法第192 條第1 項及第194 條所明定。本件庚○○上
      述過失行為，既與陳春美死亡結果間存有相當因果關係，
      而庚○○復受雇於勤力公司擔任業務員，平日並以駕駛系
      爭小貨車送報紙、廣告紙給客戶為業，且於駕駛執行業務
      過程中，發生系爭事故，揆諸前開規定，勤力公司就原告
      因本件車禍所受之損害，自應負連帶損害賠償責任。
  ２、殯葬費用部分：
      經查，丙○○係陳春美之子，於陳春美死亡時，為其支出
      必要殯葬費用458,000 元之事實，為被告所不爭執，業如
      前述，且衡之喪葬禮俗，亦屬必要，則丙○○請求被告連
      帶賠償此部分殯葬費用，自屬有據。茲以被告應負擔50%
      過失比例計算，得請求的金額為229,000 元（4,580,000
      50% ＝229,000 ）。
  ３、非財產上損害賠償部分：
      按慰藉金之賠償須以人格權遭遇侵害，使精神上受有痛苦
      為必要，其核給之標準固與財產上損害之計算不同，然非
      不可斟酌雙方身分資力與加害程度，及其他各種情形核定
      相當之數額（最高法院51年臺上字第223 號判例要旨參照
      ）。原告主張彼等分別為陳春美之兒子及女兒，因陳春美
      之死亡，受有至親別離之鉅大傷痛，各得請求非財產上損
      害1,000,000 元等情。本院審酌原告分別為陳春美之子女
      ，於事故發生時，丙○○年約51歲、丁○○年約52歲及戊
      ○○年約55歲，雖均已成年，然正得以彼等壯盛之年，輔
      以勞動及成就所得，與陳春美共同分享母子女天倫之樂，
      詎陳春美遭遇事故死亡，衡情度理，都將造成彼等精神上
      痛苦。又丙○○擔任警務工作，98年薪資所得約100 餘萬
      元，名下尚有土地多筆，財產價值約近400 萬元。戊○○
      98年間薪資、利息及股利所得約30萬餘元，名下並無財產
      。丁○○98年間薪資、利息及股利所得約70萬餘元，名下
      有土地及投資多筆，財產價值約300 餘萬元，足見原告均
      有相當所得，其中丙○○及丁○○名下，尚有相當財產；
      暨庚○○於事故發生時，年約35歲，屬青壯之年，勞動及
      生產力均豐沛，98年薪資所得約36萬餘元，名下除1 部汽
      車外，別無其他財產。勤力公司名下財產多達260 餘筆等
      情，有本院依職權查詢兩造之稅務電子閘門財產所得調件
      明細表可稽（分見本院卷第13至75頁）；並原告請求非財
      產上金額各為100 萬元，而被告迄本院審理中仍否認過失
      ，且未賠償損害及兩造之過失比例各為50% 等一切情狀，
      認原告請求非財產上之損害賠償，各以700,000 元為適當
      。
  ４、綜上，丙○○得請求之喪葬費用為229,000 元及非財產上
      損害為700,000 元，合計929,000 元；戊○○及丁○○各
      得請求非財產上損害為700,000 元。至逾上開部分之請求
      ，則屬無據。
六、末按，強制汽車責任保險法第32條規定：保險人依本法規定
    所為之保險給付，視為被保險人損害賠償金額之一部分，被
    保險人受賠償請求時，得扣除之。經查，原告已領取強制汽
    車責任保險給付1,500,000元，並由丁○○、戊○○、丙○
    ○各分配受領500,000 元乙節，為兩造所不爭執，業如前述
    。揆諸前揭說明，應予扣除，本件於扣除彼等已受領之補償
    額後，丙○○得請求之金額為429,000 元（929,000 －500,
    000 ＝429,000 ）；戊○○及丁○○各得請求之金額為200,
    000 元（700,000 －500,000 ＝200,000 ）。
七、綜上所述，原告本於民法第184 條、第188 條第1 項、第19
    2 條第1 項及第194 條侵權行為損害賠償法律關係，請求：
    被告應連帶給付丙○○429,000 元；連帶給付丁○○200,00
    0 元；連帶給付戊○○200000元，及均自附帶民事起訴狀繕
    本送達翌日即99年6 月9 日起至清償日止，按週年利率5%計
    算之利息，均有理由，應予准許。至逾上開之請求部分，為
    無理由，應予駁回。原告陳明願供擔保，聲請宣告假執行，
    經核其勝訴部分，因未逾150 萬元，被告不得上訴最高法院
    ，已告確定，自無宣告假執行之必要。至其餘假執行之聲請
    ，因訴之駁回而失所依附，應併予駁回。
八、有關訴訟費用負擔部分，本件係附帶民事訴訟，原告既未繳
    納裁判費，復未支出其他訴訟費用，自無裁判費用負擔問題
    ，爰不諭知訴訟費用之負擔。此外，兩造其餘攻防及所舉證
    據，於判決結果不生影響，毋庸逐一論駁，併此敘明。
九、結論：本件原告之訴，為一部有理由，一部無理由，依民事
    訴訟法第385 條第1 項項前段，判決如主文。
中    華    民    國    99    年    11    月    12    日
                            民事第一庭
                                審判長法官  蔡明宛
                                法      官  魏式璧
                                法      官  李昭彥
以上正本證明與原本無異。
被告不得上訴。
原告如對本判決上訴，須於判決送達後20日內向本院提出上訴狀
，其未表明上訴理由者，應於上訴後20日內向本院提出上訴理由
書（均須按他造當事人之人數附繕本）。上訴時應提出委任律師
或具有律師資格之人之委任狀，並依附註條文規定辦理。如委任
律師提起上訴者，應一併繳納上訴審裁判費。
中    華    民    國    99    年    11    月    15    日
                                書  記  官  許慈郁
附註：
民事訴訟法第466 條之1 ：
對於第二審判決上訴，上訴人應委任律師為訴訟代理人，但上訴
人或其法定代理人具有律師資格者，不在此限。
上訴人之配偶、三親等內之血親、二親等內之姻親，或上訴人為
法人、中央或地方機關時，其所屬專任人員具有律師資格並經法
院認適當者，亦得為第三審訴訟代理人。
第1 項但書及第2 項情形，應於提起上訴或委任時釋明之。

司法院資訊處製作；財團法人民間司法改革基金會備份。
